最高法院刑事判決　　　　　　　　　　　　　　　九十一年度台上字第二七一五號
　　上訴人　甲○○
　　　　　　乙○○
右上訴人等因偽證案件，不服台灣高等法院高雄分院中華民國八十八年十二月八日第
二審判決（八十八年度上訴字第一一三○號，起訴案號：台灣屏東地方法院檢察署八
十六年度偵字第九○三二號、八十七年度偵字第六二三九號），提起上訴，本院判決
如左：
    主  文
上訴駁回。
    理  由
按刑事訴訟法第三百七十七條規定，上訴於第三審法院，非以判決違背法令為理由，
不得為之。是提起第三審上訴，應以原判決違背法令為理由，係屬法定要件。如果上
訴理由狀並未依據卷內訴訟資料，具體指摘原判決不適用何種法則或如何適用不當，
或所指摘原判決違法情事，顯與法律規定得為第三審上訴理由之違法情形，不相適合
時，均應認其上訴為違背法律上之程式，予以駁回。本件原判決維持第一審均依刑法
第一百六十八條論處上訴人甲○○、乙○○偽證罪刑（各處有期徒刑一年）之判決，
駁回上訴人二人在第二審之上訴，上訴人二人仍表不服，分別提起第三審上訴。甲○
○之上訴意旨略稱：原判決並無積極證據，而係以推測、擬制之理由，認定甲○○有
偽證犯行，對證人蔡叔延、許居春有利於甲○○之證言，均以有偏頗而不予採信，違
反一般經驗法則；甲○○在檢察官偵查中具結供述有向許瑞陽購買挖土機之事，並未
供證許瑞陽有無盜採砂石，所為具結之供述，顯非與許瑞陽竊盜案情有重要關係之事
項，原判決認事用法顯有違誤；蔡叔延確為許瑞陽所僱用之會計，有在場目睹買賣事
宜，許居春確代為書具挖土機之買賣契約書，原審未傳訊該二證人詳為查證，有應調
查之證據未予調查之違法等語。乙○○之上訴意旨略謂：許瑞陽盜採砂石之罪證確鑿
，故許瑞陽與甲○○間之挖土機買賣契約書是否成立，與許瑞陽能否構成竊盜一案，
無關宏旨，則乙○○於檢察官偵查中，具結供述挖土機買賣契約及買賣價金交付之證
言，顯非許瑞陽竊盜案情有重要關係之事項，原判決竟依偽證罪相繩，自屬違法；原
判決未說明乙○○供前具結之證言，與許瑞陽竊盜一案之案情，究有何重要關係，有
判決不載理由之違誤；乙○○與甲○○之供述，就重要內容完全相符，難謂虛構，甲
○○未在東港信用合作社仙吉分社開戶，則偶而前往該分社領款，自難引起該分社職
員之注意，證人即該分社職員鄭秋雪、謝麗純雖證述未見過甲○○，亦難因此斷定甲
○○未前往該分社領款，原判決竟為相反之認定，有違經驗法則；甲○○若省吃儉用
，存有五十萬元（新台幣，下同）寄存在乙○○帳戶，乙○○再將七十萬元借予甲○
○，非不可能之事，原判決以甲○○係撿廢鐵及廟祝為生，住處僅有一床棉被，又不
識字，即謂無能力以高額負債購買挖土機，此項判斷亦屬違法云云。惟查有罪之判決
書，認定犯罪事實所憑之證據，並不以積極之直接證據為限，間接證據亦包括在內，
綜合調查所得之各種直接及間接證據，本於推理作用，得其心證而為事實之判斷，與
憑空之推測、擬制方法不同，自非法所不許。本件原判決依憑挖土機司機劉瑞隆、陳
賜平明確之供述，證人鄭秋雪、謝麗純之證言，甲○○提出之東港信用合作社仙吉分
社交易對帳單，卷附上訴人二人在許瑞陽竊盜案偵查中之證人結文及供證筆錄；復參
酌甲○○與許瑞陽間，就買賣契約之訂約日期、付款時間、在場人員等情節之供述，
南轅北轍，前後不一；甲○○與乙○○間，就借款時間、地點、領款金額之供述，非
但前後不符，且互相矛盾；兩份內容相同之買賣契約書，日期相差懸殊；甲○○以撿
廢鐵及擔任廟祝為生，住於廟宇樓梯間，僅有一床棉被，復不識字，顯無經濟能力，
竟以高額負債購買挖土機，顯不合情理；上訴人二人經台灣省政府警政廳刑事警察大
隊測謊鑑定，皆呈說謊之不實反應等證據，予以綜合判斷，認定上訴人二人有其事實
欄二及三所載之偽證犯行。對於上訴人二人否認犯罪之辯解，認皆不可採信，證人蔡
叔延、許居春在第一審所為有利於上訴人二人之證言，顯然偏頗而與事實不符，均屬
虛構，不足採納，俱依調查所得之卷證資料，逐一詳加指駁及說明。既非乙○○上訴
意旨所謂上訴人二人就重要內容之供述完全相符，亦無甲○○上訴意旨所稱之推測、
擬制之方法，為判決基礎之違法情事。又事實審法院對於證據之取捨及其證明力之判
斷，固應受經驗與論理法則之支配，然此所稱之經驗法則，指吾人依日常生活經驗所
得之定則，乃客觀存在之法則，非當事人主觀之推測。原判決參酌證人鄭秋雪、謝麗
純之證言，為不利於上訴人二人之判斷，對證人蔡叔延、許居春在第一審所供有利於
上訴人二人之證言，予以捨棄不採，均已詳述其本於職權所得心證判斷之理由，從形
式上觀察，與客觀存在之經驗法則無違，自不容上訴人二人分別憑個人主觀意見，漫
事指為違背經驗法則。而刑事訴訟法所稱依法應於審判期日調查之證據，係指與待證
事實有重要關係，且客觀上確有其調查必要性之證據而言。證人蔡叔延、許居春二人
在第一審所為有利於上訴人二人之供述證據，原判決於理由欄乙｜一｜７，既已詳述
皆屬虛構，不足採納之理由，則原審認無再行傳訊調查之必要性，未為無益之調查，
要無違法之可言。再刑法第一百六十八條偽證罪所稱於案情有重要關係之事項，指該
事項之有無，足以影響於裁判之結果者，即足當之。許瑞陽僱用知情且有犯意聯絡之
挖土機司機劉瑞隆、陳賜平二人，駕駛許瑞陽所有挖土機一部，盜採高屏溪下游河床
砂石，為警查獲後，許瑞陽一再以該部挖土機在被警查獲前，早於民國八十六年九月
五日即已出售甲○○，竊取砂石係甲○○所為，與伊無涉為辯。上訴人二人於檢察官
偵查許瑞陽竊盜一案時，竟附和許瑞陽之辯解，就甲○○提領原寄存在乙○○帳戶之
存款，並向乙○○借款，以一百二十萬元價格向許瑞陽購買挖土機一部，並繼續僱用
司機劉瑞隆等駕駛該部挖土機在上揭河床工作，為警查獲各節，供前具結而為虛偽之
陳述，顯足影響許瑞陽竊盜一案裁判之結果。原判決因認上訴人二人於檢察官偵查中
，以證人身分，於案情有重要關係之事項，供前具結而為虛偽陳述，均應依偽證罪論
處罪刑，並於理由欄內詳加說明。上訴人二人上訴意旨，任憑己見，指非案情有重要
關係事項，復就原判決已記載說明者，指為理由不備，顯非適法之第三審上訴理由。
依上揭說明，上訴人二人之上訴意旨，殊不足以辨明原判決已具備違背法令而得上訴
第三審之形式要件，為違背法律上之程式，均應予以駁回。
據上論結，應依刑事訴訟法第三百九十五條前段，判決如主文。
中      華      民      國    九十一    年      五      月     十六     日
                              最高法院刑事第十二庭
                                  審判長法官  張  淳  淙
                                        法官  謝  俊  雄
                                        法官  蘇  振  堂
                                        法官  賴  忠  星
                                        法官  呂  永  福
      右正本證明與原本無異
                                              書  記  官
中      華      民      國    九十一    年      五      月    二十一    日
